【裁判字號】    95,上易,1108
【裁判日期】    950803
【裁判案由】    侵占
【裁判全文】
臺灣高等法院刑事判決                95年度上易字第1108號
上  訴  人  臺灣板橋地方法院檢察署檢察官
被      告  甲○○
選任辯護人  謝宗翰律師
上列上訴人因被告侵占案件，不服臺灣板橋地方法院94年度易字
第1151號，中華民國95年4 月28日第一審判決（起訴案號：臺灣
板橋地方法院檢察署94年度偵字第12480 號），提起上訴，本院
判決如下：
    主  文
上訴駁回。
    理  由
一、本案經本院審理結果，認第一審判決對被告甲○○為無罪之
    諭知，核無不當，應予維持，並引用第一審判決書記載之證
    據及理由（如附件）。
二、檢察官上訴意旨略以：小美公司有從員工薪資中代扣員工健
    保費用之事實，業據證人黃明隆於中央健康保險局（下稱健
    保局）人員進行訪查時證述明確，復於在檢察事務官詢問時
    亦證述屬實，且核與卷內小美公司出具予健保局之聲明書、
    員工健保費用證明單等文件內容相符，證人黃明隆於原審審
    理中翻異前詞，不足採信。本件被告在小美公司自員工薪資
    內代扣員工健保費用後，其就該筆費用已屬於在其支配管領
    之下，具有事實上之支配關係，小美公司係法人，並非自然
    人，對於員工之健保費並無處分財產之行為能力，實際上有
    權決定運用者係擔任董事長之被告，依此，僅有被告對於公
    司資產有支配意思的事實上支配關係存在。又縱使原審認被
    告自始未持有員工之健保費用，然被告未如期將員工健康保
    險費繳交予健保局，顯然違背小美公司員工本人之意思及損
    及小美員工本人之利益，原審判決未予審酌認定被告無罪，
    其判決顯然違法，至為明顯等語。
三、按刑法第336條第2項業務侵占罪之成立，以持有他人之物而
    實行不法領得之意思為構成要件，自必須所侵占之物，於不
    法領得之前，即已在其實力支配之下，始與持有之要素相符
    。本案被告迭次辯稱因為發不出員工薪水，因此未自員工薪
    資代扣健保費，即未有持有健保費之事實。是本案厥應審酌
    之重點，乃被告是否持有自員工薪資代扣之健保費。經查：
（一）證人黃明隆於健保局人員訪查時及於檢察事務官訊問時，
      固曾言及小美公司有向員工扣取健保費，惟黃明隆於上揭
      訊問時同時亦表示公司未能按時發放薪資之事實（見偵查
      卷第125、250頁），是以，證人所稱有扣取健保費之真意
      為何，是否客觀上確有於發放薪資時實際扣取健保費用，
      尚有諸多疑義。又對於其上揭陳述之真意，證人經原審審
      理中檢察官、辯護人交互詰問時亦說明，因小美公司財務
      發生危機，發放薪資有延誤，但在作薪資條時，薪資條上
      會扣除健保費、勞保費等語（見原審卷第89、90頁），證
      人黃明隆於健保局之訪查及偵查所陳，核與原審所證內容
      ，並未矛盾，尚難認有何翻異前詞之情，且亦無從以證人
      黃明隆之證詞即得證明客觀上小美公司有持有代扣員工健
      保費之事實。
（二）檢察官雖以小美公司出具予健保局之聲明書及健保費用繳
      費證明多紙，證明小美公司有自員工薪資內代扣本案之健
      保費，惟查，附卷之健保費用繳費證明書僅能證明小美公
      司曾提出此揭書證予健保局，然客觀上究竟有無證明書內
      容所表彰之事實，尚有多種可能，例如被告所辯並未扣除
      員工健保費，是為讓員工能享有健保權利始填載上揭證明
      書之情，即有合理之事能性，而檢察官復未積極提出其他
      事證以證明證明書內所表示之內容為真實，自無從憑此遽
      認小美公司有向員工代扣健保費並加以持有之事實。
（三）綜上說明，原審依調查證據之結果，斟酌全辯論意旨，認
      被告犯罪不能證明，依法為無罪之諭知，經核並無不合。
      公訴人提起上訴指摘原判決違誤，為無理由，應予駁回。
據上論結，應依刑事訴訟法第373條、第368條，判決如主文。
本案經檢察官鳳玲到庭執行職務
中    華    民    國    95    年    8     月    3     日
                  刑事第十五庭  審判長法  官  吳昭瑩
                                      法  官  楊貴雄
                                      法  官  王梅英
以上正本證明與原本無異。
不得上訴。
                                      書記官  李信穎
中    華    民    國    95    年    8     月    4     日


司法院資訊處製作；財團法人民間司法改革基金會備份。
